【裁判字號】    90,交聲,525
【裁判日期】    900710
【裁判案由】    違反道路交通管理處罰條例聲明異議
【裁判全文】
臺灣臺北地方法院交通事件裁定                      九十年度交聲字第五二五號
    異議人即
    受處分人  甲○○
右列受處分人因違反道路交通管理處罰條例案件，對於交通部公路局臺北區監理所於
中華民國九十年五月二十一日所為之處分（原處分案號：北監五字第裁四０—ＡＢＶ
八五五三八四號），聲明異議，本院裁定如左：
    主      文
原處分撤銷。
甲○○裝用測速雷達感應器，處罰鍰新臺幣壹仟貳佰元，吊扣汽車牌照壹個月，代保
管感應器壹個沒入之，並記違規點數壹點。
    理      由
一、按裝用測速雷達感應器者，處新臺幣一千二百元以上二千四百元以下罰鍰，如應
    歸責於汽車所有人者，並吊扣汽車牌照一個月，道路交通管理處罰條例（九十年
    一月十七日總統修正公之道路交通管理處罰條例，其施行日期依同條例第九十三
    條規定須由行政院以命令定之，而行政院係於九十年四月三日以臺九十交字第０
    一九三一七號令發布修正後之該條例自九十年六月一日起施行，故以下所述及之
    本條例，如無特別註明，乃係修正生效後之新法，而於敘述上如係九十年一月十
    七日修正，同年六月一日生效施行前之該條例，則會在該條例下加註「舊法」以
    資辨明，先予敘明）第四十條第一項、第二項定有明文，再汽車駕駛人駕駛汽車
    違反同條例第四十條第一項者，應記違規點數一點，同條例第六十三條第一項第
    一款，亦有規定。
二、本件受處分人即異議人甲○○於九十年四月十七日凌晨零時三十分許，駕駛ＩＢ
    —８５１９號自用小客車，行經臺北市○○路段遇警攔檢，經警發現受處分人在
    上開車內裝用測速雷達感應器，當場以受處分人有違反前揭道路交通管理處罰條
    例（舊法）第四十條第一項規定之行為掣單舉發，並代保管其感應器，受處分人
    於舉發通知單上所載之應到案日期前向交通部公路局臺北區監理所（下稱「臺北
    區監理所」）提出申訴，函轉舉發單位即臺北市政府警察局文山第一分局調查結
    果，仍認受處分人有其開違規行為，原處分機關乃依道路交通管理處罰條例（舊
    法）第四十條第一項、第六十三條第一項第一款規定於九十年五月二十一日裁處
    異議人罰鍰新臺幣二千四百元，吊扣汽車牌照一個月，並記違規點數一點。
三、受處分人聲明異議意旨固不否認警察查獲代保管之「測速器」係受處分人所有等
    事實，核與舉發機關調查之情節相符，惟否認有任何違反前揭道路交通管理處罰
    條例（舊法）第四十條第一項規定之行為，辯稱：其所有之感應器僅能接收業者
    所設置之發訊器所發設（射？）之電波，不具偵知警用雷達功能云云。惟查：（
    一）道路交通管理處罰條例第四十條第一項所謂之測速雷達感應器，泛指一切可
    以感應電波之感應器，非有「警用」或民用、軍用雷達之辨，是以不論一切流動
    、固定式警用自動照相舉證設備，不論係以埋設感應器，或以雷達波、電波、聲
    波、光線（例如紅外線）等方式而偵測、反射駕駛人之速率者均屬之，若駕駛人
    所用「感應器」係用以偵測販售業者所埋設、吊掛，或以其他一切方式設置之發
    報器，以偵知交通照相、偵測舉發設備者，亦在處罰之列，縱該交通照相、偵測
    舉發設備所發出之雷達波、電波、聲波、光線等方式並非駕駛人所有之感應器所
    感應者，或該交通照相、偵測舉發設備根本不發出任何雷達波、電波、聲波、光
    線，而係以埋設感應器者，亦然；（二）綜前所述，受處分人否認裝用雷達感應
    器之行為，辯稱：同條例第四十條所指之測速雷達感應器，僅指「能預先偵知警
    察雷達測速之訊號」云云，其所有之感應器僅能接收業者設置之發訊器所發射之
    電波，不具偵知警用雷達功能云云，均無所據，受處分人仍執前詞，其異議意旨
    ，均非可採。本件事證明確，受處分人之違規行為堪以認定。
四、綜上所述，受處分人確有於前揭時間行經上址，被警查獲裝用雷達測速感應器之
    違規行為，從而原處分機關依前揭道路交通管理處罰條例（舊法）第四十條第一
    項規定，裁處異議人罰鍰二千四百元，固非無見，惟如前所述，九十年一月十七
    日總統修正公布之道路交通管理處罰條例，已於同年六月一日生效施行，雖新法
    第四十條第一項之規定僅就罰鍰之金額由銀元四百元以上八百元以下換算為新臺
    幣之金額，並冠以新臺幣字樣而作修正，惟就形式上觀察，此修正前後之法律顯
    有不同，應認係屬法律之變更（本院卷附司法院第二廳八十一年十一月五日（八
    一）廳刑一字第一六二九０號函覆臺灣高等法院之法律座談會研究意見參照），
    原處分機關未及比較新舊法之適用而為處分，本件受處分人之異議雖無理由，仍
    應由本院將原處分撤銷，而現行之道路交通管理處罰條例第四十條第一項規定，
    其修正後之新法，如前所述與修正前之舊法比較結果，舊法並未較有利於被告，
    依學者所認，行政罰在法律之適用上應有刑法第二條第一項「行為後法律有變更
    者，適用裁判時之法律。但裁判前之法律有利於行為人者，適用最有利於行為人
    之法律。」及稅捐稽徵法第四十八條之三「納稅義務人違反本法或稅法之規定，
    適用裁處時之法律。但裁處前之法律有利於納稅義務人者，適用最有利於納稅義
    務人之法律。」規定所揭示之「從新從輕」原則之類推適用（陳清秀著「依法行
    政與法律的適用」一文，收錄於翁岳生編「行政法」一書，第一七六頁至第一七
    九頁，八十七年三月版），本院自應適用修正生效後之新法為本件之裁判，仍以
    受處分人有違反道路交通管理處罰條例第四十條第一項、第二項規定之行為，但
    合法於期限內申訴，依該條規定從輕裁處受處分人罰鍰一千二百元，吊扣汽車牌
    照一個月，扣案代保管感應器一個沒入之，及依同條例第六十三條第一項第一款
    ，記違規點數壹點如主文第二項所示，以符法治。
據上論斷，應依道路交通案件處理辦法第二十條前段，裁定如主文。
中      華      民      國    九十      年      七      月      十      日
                                      臺灣臺北地方法院交通法庭
                                          法  官  黃程暉
右正本證明與原本無異。
如不服本裁定，應於裁定送達後五日內向本院提出抗告狀。
                                          書記官  張華瓊
中      華      民      國    九十      年      七      月      十三    日


司法院資訊處製作；財團法人民間司法改革基金會備份。
